ACORDAO-COMPLETO-2465875

ACÓRDÃO 11585/2021 ATA 30/2021 - PRIMEIRA CÂMARA

VISTOS, relatados e discutidos estes autos de atos de pensão militar emitidos pelo Comando do Exército; 
ACORDAM os Ministros do Tribunal de Contas da União, reunidos em sessão da Primeira Câmara, diante das razões expostas pelo relator, em: 
9.1. julgar legais os atos de concessão de pensão militar instituídos por Sérgio de Barros, Houver Antunes Fernandes, José Augusto da Silva Pessoa, Jayme Glicério do Espírito Santo, Saulo Silva Sodré, João Rodrigues Monteiro, Péricles Alves e Aurani de Castro e Souza; 
9.2. julgar ilegais os atos de concessão de pensão instituídos por Carlos Roberto Camillo e Anelio Ferreira Basto; 
9.3. dispensar, com fulcro no Enunciado 106 da Súmula da Jurisprudência do TCU, a devolução dos valores indevidamente recebidos até a data da ciência desta deliberação;
9.4. determinar ao Comando do Exército, com fulcro no art. 45 da Lei 8.443/1992, que:
9.4.1. faça cessar os pagamentos decorrentes dos atos impugnados e comunique as providências adotadas ao TCU no prazo de quinze dias, nos termos dos arts. 262, caput, do Regimento Interno do TCU e 8º, caput, da Resolução TCU 206/2007;
9.4.2. cadastre novos atos, livres das irregularidades apontadas, e submeta-os ao TCU no prazo de trinta dias, nos termos dos arts. 262, § 2º, do Regimento Interno do TCU e 19, § 3º, da Instrução Normativa TCU 78/2018;
9.4.3. dê ciência do teor desta deliberação aos interessados e encaminhe comprovante da data de ciência pelos interessados ao TCU no prazo de trinta dias, nos termos do art. 4º, § 3º, da Resolução TCU 170/2004, alertando-os de que o efeito suspensivo proveniente de eventual interposição de recurso junto ao TCU não os exime da devolução dos valores indevidamente percebidos após a notificação, caso o recurso não seja provido.

Atos de pensão militar.

Primeira Câmara

Comando do Exército.

3. Interessados/Responsáveis:
3.1. Interessados: Aleniza Thiel Fernandes (XXX.695.927-XX); Alezita Thiel Fernandes (XXX.342.859-XX); Ana Lucia Glycerio do Espirito Santo (XXX.930.927-XX); Claudia de Holanda Alves (XXX.735.547-XX); Iracy Thereza de Castro Pessoa (XXX.232.697-XX); Irani Ismerio Souza (XXX.669.777-XX); Jacquelina Glycerio do Espirito Santo Ribeiro (XXX.898.647-XX); Jane Glycerio do Espirito Santo (XXX.946.807-XX); Janice Glycerio do Espirito Santo (XXX.859.887-XX); Lea Espindola Campos (XXX.018.408-XX); Luiza Espindola Bastos (XXX.105.717-XX); Luiza Helena Glycerio do Espirito Santo (XXX.106.107-XX); Marcia Glycerio do Espirito Santo (XXX.330.227-XX); Odete Monteiro do Carmo (XXX.654.637-XX); Rafael Zuazo Sodre (XXX.447.667-XX); Regina Celia Marcello Bolsok de Barros (XXX.154.707-XX); Rita de Cassia dos Santos (XXX.185.697-XX); Suely de Souza Monteiro (XXX.273.327-XX).

13.1. Ministros presentes: Vital do Rêgo (na Presidência), Walton Alencar Rodrigues (Relator) e Jorge Oliveira.
13.2. Ministro-Substituto convocado: Marcos Bemquerer Costa.
13.3. Ministro-Substituto presente: Weder de Oliveira.

WALTON ALENCAR RODRIGUES

Trata-se de atos de pensão militar emitidos pelo Comando do Exército.
	As concessões foram submetidas às críticas automatizadas do sistema e-Pessoal e a unidade técnica propugnou pela legalidade de todas elas.
	O MP/TCU, representado pelo Procurador Júlio Marcelo de Oliveira, divergiu parcialmente do encaminhamento proposto (peça 16) :
Trata-se de processo consolidado com dez atos de pensões militares deferidas pelo Comando do Exército, com pareceres pela legalidade emitidos pelo controle interno e pela Secretaria de Fiscalização de Integridade de Atos e Pagamentos de Pessoal e de Benefícios Sociais - Sefip.
Carlos Roberto Camillo (peça 4) e Anelio Ferreira Basto (peça 7) instituíram pensões com proventos calculados com base em dois postos/graduações acima daqueles exercidos em atividade, consoante informações lançadas nos campos 'Posto/Graduação de referência para o cálculo dos proventos de pensão' dos formulários.
De acordo com o Acórdão 2225/2019-TCU-Plenário, o Tribunal de Contas da União decidiu pela ausência de previsão legal para a concessão de tais acréscimos, conforme o seguinte sumário:
Sumário: atos de reforma. Alteração de uma das concessões para elevação, em um grau hierárquico, do posto sobre o qual calculados os proventos do inativo, em face da superveniência de invalidez permanente decorrente de doença especificada em lei. Militar anteriormente reformado com proventos já calculados sobre o posto hierárquico superior, por tempo de serviço. Ausência de previsão legal para extensão da vantagem estabelecida no art. 110 da Lei 6.880/1980 a militares já reformados, bem como para o acréscimo de dois postos no cálculo dos proventos. Negativa de registro. Determinações. Legalidade e registro das demais concessões.
Tendo em vista que os valores dos benefícios estão acima do devido, os respectivos atos devem ser considerados ilegais, com negativa de registro perante esta Corte de Contas, nos termos do entendimento firmado pelo Acórdão 2225/2019-TCU-Plenário.
Os atos em apreço foram encaminhados pelo controle interno em 2020, de modo que não houve o decurso do prazo de cinco anos previsto pelo Supremo Tribunal Federal, no âmbito do RE 636.553, para a apreciação de atos de natureza complexa, por parte do Tribunal de Contas da União.
Ante o exposto, o Ministério Público de Contas manifesta-se pela ilegalidade das pensões militares instituídas por Carlos Roberto Camillo (peça 4) e por Anelio Ferreira Basto (peça 7) e aquiesce à proposta oferecida nos autos pela Sefip, quanto às demais concessões em exame.

não há.

Procurador Júlio Marcelo de Oliveira.

PENSÃO MILITAR. CONCESSÃO DE DOIS POSTOS HIERÁRQUICOS. ILEGALIDADE DE DOIS ATOS. LEGALIDADE DOS DEMAIS.

PENSÃO MILITAR (PMIL)

Secretaria de Fiscalização de Integridade de Atos e Pagamentos de Pessoal e de Benefícios Sociais (Sefip).

Em análise dez atos de pensão militar emitidos pela Diretoria de Inativos e Pensionistas do Comando do Exército.
As concessões deram entrada no Tribunal no exercício de 2020, há menos de cinco anos, portanto.
A Sefip manifestou-se pela legalidade de todas as concessões.
O Ministério Público de Contas propugnou pela ilegalidade dos atos instituídos por Carlos Roberto Camillo (peça 4) e Anelio Ferreira Basto (peça 7) , tendo em vista reforma por incapacidade com remuneração majorada de acordo com dois postos hierárquicos acima daqueles exercidos em atividade.
Anuo às conclusões do Parquet.
Tendo em vista que o procedimento adotado afronta o mandamento do art. 110, caput, da Lei 6.880/1980, os atos de Carlos Roberto Camillo e Anelio Ferreira Basto devem ser considerados ilegais. A jurisprudência do TCU tem-se consolidado nesse sentido, conforme Acórdão 2.225/2019-Plena¿rio, da relatoria do E. Ministro Benjamin Zymler.
Os demais atos constantes dos presentes autos podem ser considerados legais.
Feitas essas considerações, Voto para que o Tribunal adote a minuta de acórdão que submeto à apreciação do Colegiado.
TCU, Sala das Sessões, em 24 de agosto de 2021.
WALTON ALENCAR RODRIGUES
Relator